【裁判字號】    97,訴,3117
【裁判日期】    980310
【裁判案由】    違反毒品危害防制條例
【裁判全文】
臺灣彰化地方法院刑事判決              97年度訴字第3117號
                                      98年度訴字第78號
公  訴  人  臺灣彰化地方法院檢察署檢察官
被      告  甲○○
                    現於臺灣雲林第二監獄執行中
上列被告因違反毒品危害防制條例案件，經檢察官提起公訴（97
年度毒偵字第3953、4171號），本院合議庭裁定改由受命法官獨
任以簡式審判程序合併審理，判決如下：
    主  文
甲○○施用第一級毒品，累犯，處有期徒刑拾月；又施用第二級
毒品，累犯，處有期徒刑陸月；又施用第一級毒品，累犯，處有
期徒刑壹年；應執行有期徒刑貳年。
    犯罪事實
一、甲○○前因違反肅清煙毒條例案件，經本院於民國82年10月
    21日，以82年度訴字第1686號判處有期徒刑3 年2 月確定；
    又因違反肅清煙毒條例案件，經臺灣高等法院臺中分院於83
    年7 月7 日，以83年度上訴字第1812號判處有期徒刑3 年2
    月確定；再因違反麻醉藥品管理條例案件，經本院於83年12
    月16日，以83年度易字第3034號判處有期徒刑7 月確定，後
    二罪並經本院於84年4 月20日，以84年度聲字第389 號裁定
    定其應執行之刑為有期徒刑3 年5 月確定，與第一罪接續執
    行；嗣於85年8 月29日縮短刑期假釋，後假釋經撤銷，應執
    行殘刑有期徒刑4 年1 月又16日，並因違反肅清煙毒條例、
    麻醉藥品管理條例等案件，分別經本院於86年5 月23日，以
    86年度訴字第426 號、於86年6 月20日，以86年度易字第12
    09號各判處有期徒刑3 年4 月、4 月，均確定，再經本院於
    86年11月20日，以86年度聲字第1619號裁定定其應執行之刑
    為有期徒刑3 年6 月確定；另因違反肅清煙毒條例、麻醉藥
    品管理條例等案件，經本院於86年10月17日，以86年度訴字
    第945 號各判處有期徒刑3 年3 月、5 月，應執行有期徒刑
    3 年5 月確定，與上開殘刑及有期徒刑3 年6 月之應執行刑
    接續執行；再於92年2 月7 日縮短刑期假釋，嗣又撤銷假釋
    ，應執行殘刑有期徒刑1 年6 月又15日，又因竊盜案件，經
    本院於93年8 月31日，以93年度易字第705 號判處有期徒刑
    9 月確定，與上開殘刑接續執行，復經本院於96年9 月5 日
    ，以96年度聲減字第2165號裁定就86年度訴字第426 號、86
    年度易字第1209號刑事判決部分各減為有期徒刑1 年8 月、
    2 月，應執行有期徒刑1 年9 月，另就86年度訴字第945 號
    刑事判決部分各減為有期徒刑1 年7 月又15日、2 月又15日
    ，應執行有期徒刑1 年8 月15日，就93年度易字第705 號刑
    事判決部分減為4 月又15日確定，於96年11月30日縮刑期滿
    執行完畢。又因施用第一級毒品案件，經本院於93年1 月5
    日，以92年度毒聲字第2669號裁定送勒戒處所觀察、勒戒後
    ，因有繼續施用毒品之傾向，再經本院於93年7 月8 日，以
    93年度毒聲字第581 號裁定令入戒治處所施以強制戒治，於
    94年2 月22日已無繼續強制戒治之必要而執行完畢釋放，並
    由臺灣彰化地方法院檢察署檢察官94年3 月11日，以94年度
    戒毒偵字第101 、102 、103 號為不起訴處分確定。詎其猶
    不知悔改，於上開強制戒治執行完畢釋放後5 年內，復分別
    基於施用第一級毒品海洛因、第二級毒品甲基安非他命之犯
    意，先於97年9 月15日下午某時，在彰化縣員林鎮○○路4
    巷15號住處，以將甲基安非他命置於玻璃球吸食器，於下方
    燒烤，以吸食煙霧之方式，施用第二級毒品甲基安非他命1
    次；又於同年月16日下午5 時許、同年月23日下午4 時許，
    分別在上址，以海洛因摻水用針筒注射體內之方式，各施用
    第一級毒品海洛因1 次。嗣分別於97年9 月16日晚上11時30
    分許，在彰化縣員林鎮○○里○○路○○路路口處為警盤查
    ，而於未被有偵查犯罪職權之機關或公務員發覺本案施用第
    一級毒品之犯行前，即主動向詢問之員警供承有上開施用毒
    品犯行，自首而接受裁判，復經員警採集其尿液送驗，結果
    呈嗎啡及甲基安非他命陽性反應；另於97年9 月24日下午1
    時許，為警持搜索票在上開住處查獲，經採集其尿液送驗，
    結果呈嗎啡陽性反應，始查悉上情。
二、案經彰化縣警察局員林分局報請臺灣彰化地方法院檢察署檢
    察官偵查起訴。
    理  由
一、按除被告所犯為死刑、無期徒刑、最輕本刑為3 年以上有期
    徒刑之罪或高等法院管轄第一審案件者外，於刑事訴訟法第
    273 條第1 項程序進行中，被告先就被訴事實為有罪之陳述
    時，審判長得告知被告簡式審判程序之旨，並聽取當事人、
    代理人、辯護人及輔佐人之意見後，裁定進行簡式審判程序
    ；除簡式審判程序、簡易程序及第376 條第1 款、第2 款所
    列之罪之案件外，第一審應行合議審判，刑事訴訟法第273
    條之1 第1 項、第284 條之1 分別定有明文。本件被告甲○
    ○所犯係死刑、無期徒刑、最輕本刑為3 年以上有期徒刑或
    高等法院管轄第一審案件以外之罪，並於本院行準備程序時
    就被訴事實為有罪之陳述，本院合議庭依前揭規定，經評議
    結果，裁定改由受命法官獨任行簡式審判程序，先予敘明。
二、上開犯罪事實，業據被告於本院審理時坦承不諱，且其分別
    於97年9 月16日、同年月24日為警查獲時所採取之尿液，經
    送鑑驗結果，確呈嗎啡、甲基安非他命及嗎啡陽性反應，有
    彰化縣警察局員林分局尿液對照認證單、委託檢驗尿液代號
    與真實姓名對照證單及詮昕科技股份有限公司97年9 月24日
    、10月6 日濫用藥物尿液檢驗報告（報告編號：00000000、
    00000000）各1 紙附卷可稽，，足認被告自白與事實相符，
    本件事證明確，被告犯行洵堪認定。
三、按海洛因、甲基安非他命為毒品危害防制條例第2 條第2 項
    第1 、2 款所稱之第一級毒品，不得施用、持有。次按，犯
    毒品危害防制條例第10條施用第一級、第二級毒品之罪者，
    檢察官應聲請法院裁定，令被告入勒戒處所觀察、勒戒，經
    觀察、勒戒後，檢察官依據勒戒處所之陳報，認受觀察、勒
    戒人無繼續施用毒品傾向者，應即釋放，並為不起訴之處分
    ；認受觀察、勒戒人有繼續施用毒品之傾向者，檢察官應聲
    請法院裁定令入戒治處所強制戒治，其期間為6 個月以上，
    至無繼續強制戒治之必要為止，但最長不得逾1 年，強制戒
    治期滿，應即釋放，由檢察官為不起訴之處分。觀察、勒戒
    或強制戒治執行完畢釋放後，5 年內再犯第10條之罪者，應
    依一般刑事訴訟程序予以起訴論罪科刑，此觀諸毒品危害防
    制條例第20條第1項 、第2 項、第23條第1 項、第2 項規定
    自明。被告前因施用第一級毒品案件，經本院於93年1 月5
    日，以92年度毒聲字第2669號裁定送勒戒處所觀察、勒戒後
    ，因有繼續施用毒品之傾向，再經本院於93年7 月8 日，以
    93年度毒聲字第581 號裁定令入戒治處所施以強制戒治，於
    94年2 月22日已無繼續強制戒治之必要而執行完畢釋放，並
    由臺灣彰化地方法院檢察署檢察官94年3 月11日，以94年度
    戒毒偵字第101 、102 、103 號為不起訴處分確定等情，有
    臺灣高等法院被告前案紀錄表在卷可佐，其於強制戒治執行
    完畢釋放後5 年內，再犯本件施用毒品案件，依前述規定自
    應予以起訴論罪科刑。
四、核被告所為，各係犯毒品危害防制條例第10條第1 項施用第
    一級毒品罪、同條第2 項施用第二級毒品罪、同條第1 項施
    用第一級毒品罪。其持有第一級毒品海洛因及第二級毒品甲
    基安非他命之低度行為，分別應為施用之高度行為所吸收，
    均不另論罪。所犯上開三罪，犯意各別、罪名有異，應予分
    論併罰。又被告前因違反肅清煙毒條例案件，經本院於82年
    10月21日，以82年度訴字第1686號判處有期徒刑3 年2 月確
    定；又因違反肅清煙毒條例案件，經臺灣高等法院臺中分院
    於83年7 月7 日，以83年度上訴字第1812號判處有期徒刑3
    年2 月確定；再因違反麻醉藥品管理條例案件，經本院於83
    年12月16日，以83年度易字第3034號判處有期徒刑7 月確定
    ，後二罪並經本院於84年4 月20日，以84年度聲字第389 號
    裁定定其應執行之刑為有期徒刑3 年5 月確定，與第一罪接
    續執行；嗣於85年8 月29日縮短刑期假釋，後假釋經撤銷，
    應執行殘刑有期徒刑4 年1 月又16日，並因違反肅清煙毒條
    例、麻醉藥品管理條例等案件，分別經本院於86年5 月23日
    ，以86年度訴字第426 號、於86年6 月20日，以86年度易字
    第12 09 號各判處有期徒刑3 年4 月、4 月，均確定，再經
    本院於86年11月20日，以86年度聲字第1619號裁定定其應執
    行之刑為有期徒刑3 年6 月確定；另因違反肅清煙毒條例、
    麻醉藥品管理條例等案件，經本院於86年10月17日，以86
    年度訴字第945 號各判處有期徒刑3 年3 月、5 月，應執行
    有期徒刑3 年5 月確定，與上開殘刑及有期徒刑3 年6 月之
    應執行刑接續執行；再於92年2 月7 日縮短刑期假釋，嗣又
    撤銷假釋，應執行殘刑有期徒刑1 年6 月又15日，又因竊盜
    案件，經本院於93年8 月31日，以93年度易字第705 號判處
    有期徒刑9 月確定，與上開殘刑接續執行，復經本院於96年
    9 月5 日，以96年度聲減字第2165號裁定就86年度訴字第42
    6 號、86年度易字第1209號刑事判決部分各減為有期徒刑1
    年8 月、2 月，應執行有期徒刑1 年9 月，另就86年度訴字
    第945 號刑事判決部分各減為有期徒刑1 年7 月又15日、2
    月又15日，應執行有期徒刑1 年8 月15日，就93年度易字第
    705 號刑事判決部分減為4 月又15日確定，於96年11月30日
    縮刑期滿執行完畢等情，亦有上開前案紀錄表在卷可按，其
    於有期徒刑執行完畢後5 年內，故意再犯本件有期徒刑以上
    之各罪，均為累犯，應依刑法第47條第1 項之規定，各加重
    其刑。再按，刑法第62條所謂「發覺」，固非以有偵查犯罪
    職權之機關或人員確知其人犯罪無誤為必要，而於對其發生
    嫌疑時，即得謂為已發覺；但此項對犯人之嫌疑，仍須有確
    切之根據得為合理之可疑者，始足當之，若單純主觀上之懷
    疑，要不得謂已發生嫌疑（最高法院72年度臺上字第641 號
    判例意旨參照）。本件被告第一次施用第一級毒品之犯行，
    乃被告在有偵查犯罪職權之機關或個人發覺其犯罪前，自動
    向其盤查之警員自首其施用第一級毒品之犯行，而為警盤查
    時並無跡象顯示被告有施用毒品之情形，嗣並同意隨同員警
    前往警局接受尿液檢驗，此有彰化縣警察局員林分局刑事案
    件報告書、被告於97年9 月17日之調查筆錄、職務報告各1
    份（見97年度毒偵字第4171號卷第1 、3 、4 頁、本院卷第
    33頁）附卷可憑，足認被告確係在警員未發現有確切之根據
    得為合理之懷疑前（即本案並未查扣得任何毒品或供施用毒
    品之工具等），即主動供述其施用第一級毒品，此部分犯行
    自屬符合自首之要件無誤，爰依刑法第62條前段之規定，予
    以減輕其刑，並依刑法第71條第1 項之規定，先加後減之。
    爰審酌被告前有多次施用毒品前科，竟仍無視於毒品對於自
    身健康之戕害及國家對於杜絕毒品犯罪之禁令，一犯再犯，
    顯見上開刑罰實難收警惕之效，自不宜輕縱，應予嚴懲，惟
    斟酌修正後刑法刪除連續犯之規定，即採一罪一罰之刑事政
    策，為避免刑罰輕重失衡，及考量被告施用毒品僅戕害己身
    ，犯後均坦承犯行，態度良好等一切情狀，分別量處如主文
    所示之刑，並定其應執行之刑。末按，扣案之空包裝袋1 只
    、注射針筒4 支、塑膠鏟管1 支等物，本為被告所有，惟被
    告於檢察官偵查中，業已為拋棄所有之意思表示（見97年度
    毒偵字第3953號第5 頁），已非屬被告所有之物，本院爰不
    予以諭知沒收。
據上論斷，應依刑事訴訟法第273 條之1 第1 項、第299 條第1
項前段，毒品危害防制條例第10條第1 項、第2 項，刑法第11條
前段、第47條第1 項、第62條前段、第51條第5 款，判決如主文
。
中    華    民    國    98    年    3     月    10    日
                  刑事第三庭          法  官  戰諭威
以上正本證明與原本無異。
如不服本判決應於收受判決後10日內向本院提出上訴書狀，並應
敘述具體理由；其未敘述上訴理由者，應於上訴期間屆滿後20日
內向本院補提理由書 (均須按他造當事人之人數附繕本)「 切勿
逕送上級法院」。
中    華    民    國    98    年    3     月    10    日
                                      書記官  陳佳宏
附錄本案論罪科刑法條：
毒品危害防制條例第10條
施用第一級毒品者，處6 月以上5 年以下有期徒刑。
施用第二級毒品者，處3 年以下有期徒刑。


司法院資訊處製作；財團法人民間司法改革基金會備份。
